【裁判字號】    99,簡上,1108
【裁判日期】    991231
【裁判案由】    賭博
【裁判全文】
臺灣板橋地方法院刑事判決            99年度簡上字第1108號
公  訴  人  臺灣板橋地方法院檢察署檢察官
上  訴  人
即  被  告  闕俊銘
            鄒本增
            廖建春
            林世明
上列上訴人因被告賭博案件，不服本院99年度簡字第7520號，中
華民國99年9 月8 日第一審判決（聲請簡易判決處刑案號：99年
度偵字第17696 號），提起上訴，本院管轄之第二審合議庭判決
如下︰
    主    文
原判決撤銷。
鄒本增、林世明在公眾得出入之場所賭博財物，各處罰金新臺幣
捌仟元，如易服勞役，均以新臺幣壹仟元折算壹日。扣案之象棋
壹副（共拾貳顆）沒收。
闕俊銘、廖建春在公眾得出入之場所賭博財物，各處罰金新臺幣
伍仟元，如易服勞役，均以新臺幣壹仟元折算壹日。扣案之象棋
壹副（共拾貳顆）沒收。
    事    實
一、林世明有偽造貨幣前科，鄒本增前因賭博案件，經本院以98
    年度簡字第8441號刑事簡易判決判處罰金新臺幣（下同）五
    千元確定。詎渠等仍不知悔改，復基於賭博之犯意，於民國
    99年6 月3 日下午5 時30分許起，在新北市三重區（改制前
    為臺北縣三重市○○○街120 巷8 弄39號之公眾得出入之場
    所內，與同具賭博犯意之闕俊銘、廖建春以象棋一副（三十
    二顆）為賭具賭博財物。賭博方式為每人分持二顆象棋，象
    棋字面將（帥）為一點、士（仕）為二點等以此類推，所得
    加總點數互比大小，如點數最小者要給點數最大者一百元。
    嗣於同日晚間7 時20分許，為警在上址當場查獲，並扣得上
    開象棋一副及賭資三千四百二十三元等物。
二、案經新北市政府警察局（改制前為臺北縣政府警察局）三重
    分局報請臺灣板橋地方法院檢察署檢察官偵查後聲請以簡易
    判決處刑。
    理    由
一、訊據上訴人即被告闕俊銘、鄒本增、廖建春、林世明四人固
    均坦承有於上開時、地圍成一桌把玩象棋之行為，惟均矢口
    否認有在公眾得出入之場所賭博之行為。皆辯稱：渠等把玩
    象棋只是以輸贏之方式決定由誰請客，輸者要買酒請大家喝
    ，並非賭博財物等語。經查：
(一)被告闕俊銘、鄒本增、廖建春、林世明四人確實有於上開時
    、地以前揭方式把玩象棋，該處為公眾得出入之場所，嗣經
    警方查獲時，除在桌上扣得該副象棋外，並在被告四人身上
    扣得前述賭資等事實，為被告四人所供承不諱，核與證人丁
    建邦、李隆佳、闕山連、葉競藍於本院審理中就此部分所為
    之證述相符，並有蒐證光碟一片、現場圖一紙及蒐證光碟錄
    影內容翻拍照片十幀附卷可稽，暨上開象棋一副、賭資三千
    四百二十三元扣案可資佐證，是此部分之事實堪以認定，合
    先敘明。
(二)證人即查獲警員丁建邦於本院審理中明確證稱當時被告四人
    係以該副象棋賭博財物，且掏錢的方式很特別，都會用手遮
    起來，現場有交付財物的動作，交付財物都是發完象棋看完
    之後就交付等語（參見本院99年12月21日審判筆錄第4 頁）
    。而經本院當庭勘驗蒐證光碟錄影內容結果為：「畫面中為
    被告四人圍坐在計程車旁的矮桌，應是在路邊或是騎樓下，
    桌上有象棋，被告四人有把玩象棋及掏錢放在桌上的動作。
    」（參見本院99年12月21日審判筆錄第3 頁），核與證人丁
    建邦所證相符，是被告四人當時顯然有以該副象棋作為賭具
    ，輸贏後交付財物之行為甚明。雖被告四人及證人闕山連、
    葉競藍等人均稱僅係以輸贏方式決定由誰請客，並提出統一
    發票影本為證。惟若渠等所述為真，應該是最輸者（大頭）
    、次輸者（二頭）、倒數第三（小頭）分別去買酒、小菜及
    煙、檳榔請客的話，理應是各該輸家自行去各店家購買付賬
    ，又豈需現場掏錢甚至將錢放在桌上？若謂渠等係託人去買
    ，則在輸贏已分，已決定由何人購買並已掏錢之情形下，又
    何須繼續把玩象棋？遑論依證人丁建邦所證，渠等交付財物
    都是發完象棋看完之後就交付等語（參見上開本院審判筆錄
    第4 頁）。此均足證被告四人及證人闕山連、葉競藍此部分
    所證，與常情不符，尚非足採，被告四人當時應確實有以前
    揭方式賭博輸贏現金之行為甚明。又被告等人固然有共同買
    酒、小菜之行為，此亦可能係共同出資購買，或由贏家購買
    分紅請客，與渠等就每盤輸贏是否係在賭博財物無涉，尚不
    足為有利於被告四人之認定。
(三)惟就扣案賭資部分，證人丁建邦於本院審理中證稱確實是在
    警局才要被告等人自行拿出扣案的，現場賭桌上並無財物，
    且被告闕俊銘當時確實有說其身上兩萬元係會錢，與賭博無
    關等語（參見上開本院審判筆錄第5 、6 頁）。再由被告等
    人輸贏不過一百元觀之，被告闕俊銘實亦不可能攜帶多達兩
    萬餘元之賭資，故此部分之二萬元應確如被告闕俊銘所述為
    會錢，並非賭資，與本案其所犯賭博犯行無關，至為灼然。
    又其餘被告雖亦稱渠等所交出之現金並非均為賭資，然所謂
    賭資係指預備供賭博用之資金，只有輸家才需要一直拿出，
    故賭資並非均會用到，只要在輸棋時會再拿出來支付或下注
    ，即可視為賭資。準此，被告廖建春、林世明、鄒本增僅分
    別交出一百元、六百元及二千四百元不等之現金，在每盤輸
    贏一百元之情形下，確均有可能作為支付輸贏所用使用，即
    均應視為賭資。
(四)據此，被告四人上開所辯，並非足採，渠等賭博犯行，均事
    證明確，堪以認定。
二、論罪科刑部分：
(一)核被告四人所為，均係犯刑法第266 條第1 項前段之在公眾
    得出入之場所賭博財物罪。
(二)本院爰審酌被告鄒本增、林世明分別有賭博及偽造貨幣前科
    ，素行非佳，被告闕俊銘、廖建春、則無前科，素行尚可，
    有渠等臺灣高等法院被告前案紀錄表各一份附卷可稽，渠等
    犯罪之動機、犯罪手段，現場扣得之賭資為三千餘元，情節
    尚輕，對社會風氣所生之危害，暨渠等犯罪後未完全坦承犯
    行之態度等一切情狀，各量處如主文第二、三項所示之刑，
    並均諭知易服勞役之折算標準，以資懲儆。
(三)扣案之象棋一副（三十二顆）係當場賭博之器具，不問屬於
    犯人與否，均應依刑法第266 條第2 項之規定宣告沒收。至
    扣案之賭資三千四百二十三元均係查獲後被告四人由身上自
    行繳出，當場賭博時賭桌上並無任何財物等情，業如前述，
    即非屬賭檯上之財物。又因被告四人否認犯行，致本院無從
    確認當時輸贏以釐清何部分屬於犯罪所得之物，此部分爰均
    不予宣告沒收，附此敘明。
三、原審以被告四人犯行明確，予以論罪科刑，固非無見，惟原
    判決誤將被告闕俊銘身上之兩萬元會錢部分誤認為賭資，及
    將被告四人身上取出之賭資視為賭檯上之財物予以沒收，尚
    有未恰，被告等人執此提起本件上訴，即有理由，應由本院
    管轄之第二審合議庭將原判決予以撤銷改判之，並因與原審
    認定之賭資減少甚多，被告四人犯罪情節變輕，故分別酌量
    減輕刑度，併此敘明。
據上論斷，應依刑事訴訟法第455 條之1 第1 項、第3 項、第
369 條第1 項前段、第364 條、第299 條第1 項前段，刑法第
266 條第1 項前段、第2 項、第42條第3 項前段，刑法施行法第
1 條之1 第1 項、第2 項前段，判決如主文。
本案經檢察官陳旭華到庭執行職務 。
中    華    民    國    99    年    12    月    31    日
                    刑事第九庭  審判長法  官 李幼妃
                                      法  官 朱嘉川
                                      法  官 張紹省
以上正本證明與原本無異。
本件不得上訴。
                                      書記官 周雅玲
中    華    民    國    99    年    12    月    31    日

司法院資訊處製作；財團法人民間司法改革基金會備份。
